【裁判字號】    94,交聲,651
【裁判日期】    950331
【裁判案由】    聲明異議
【裁判全文】
臺灣臺中地方法院交通事件裁定         94年度交聲字第651號
原處分機關  交通部公路總局臺中區監理所
異  議  人
即受處分人  乙○○
       （原名蔡獻瑩）
上列受處分人因違反道路交通管理處罰條例案件，對於交通部公
路總局臺中區監理所九十四年八月三十一日所為之處分（中監違
字第裁六○─ＧＰ0000000號裁決書），聲明異議，本院
裁定如下：
    主  文
原處分撤銷。
乙○○不罰。
    理  由
一、原處分機關交通部公路總局臺中區監理所係以：受處分人即
    異議人乙○○所有之車號ＨＦ九－一四八號重型機車，於民
    國九十二年十一月十七日上午八時三十五分許，因在臺中市
    ○○街有「在禁止臨時停車處所停車」之交通違規事實，乃
    依道路交通管理處罰條例第五十六條第一項第一款之規定，
    裁處受處分人新臺幣（下同）一千二百元罰鍰。
二、本件聲明異議意旨略以：本人身分證於八十九年九月初遺失
    ，也有向王田派出所備案，並於短期內在清水戶政事務所辦
    理補發手續。本人對於已報失之身分證被冒用並在八十九年
    間購買車號ＨＦ九－一四八重型機車之事一概不知情，本人
    是到九十三年收到機車排氣定期檢驗通知單和換發機車行照
    通知，才知道遺失之身分證被冒用，為此聲明請求撤銷原處
    分等語。
三、經查：登記為受處分人所有之車號ＨＦ九─一四八號重型機
    車，於前揭時、地因違規停車，遭警將該車拖吊至臺中市警
    察局文心拖吊場保管，並於九十三年六月七日由名為「甲○
    ○」之人前往該拖吊場，共繳交拖吊費及保管費合計七千四
    百二十元後領回該車，有臺中市警察局中市警交字第ＧＰ0
    000000號舉發違反道路交通管理事件通知單及拖吊資
    料表各一份在卷可稽。則甲○○倘無支配使用該車之事實，
    自毋庸輕率支付高達七千餘元之拖吊及保管費用，且其如非
    於該車遭拖吊後旋即重回違規停車處所，或積極撥打電話查
    詢該車下落，亦無可能得悉該車遭警拖吊並保管於臺中市警
    察局文心拖吊場之事實，更無須在上開舉發通知單上簽署自
    己之姓名。足見被告辯稱：伊並未購買該車使用，恐係遭人
    冒用伊所遺失之身分證等語，尚非全然無憑，容堪採信。至
    於該車之新領牌照登記書上固有受處分人之姓名年籍資料，
    惟經本院比對上開資料之筆跡與受處分人於本院訊問筆錄末
    尾之簽名，不論就運筆走勢、轉折勾捺、下筆輕重、字型態
    樣等書寫特徵而言，二者間均迥然有別，已難認係同一人所
    為；況車籍文件上之「蔡獻瑩」（受處分人之原名）印文，
    亦係一般常見之楷體字型方印，並無任何特殊性足資判別確
    係受處分人親自所為，益徵受處分人前揭所辯：遭人冒名購
    車等語屬實。則受處分人既非實際掌控管領該車之人，對於
    該車如何違規停放亦無任何可值歸責之處，原處分機關未見
    及此即遽予裁罰受處分人，容有未洽。本件異議為有理由，
    原處分應予撤銷，由本院另為受處分人不罰之諭知。
四、據上論斷，應依道路交通管理處罰條例第八十七條第二項、
    道路交通案件處理辦法第二十條，裁定如主文。
中    華    民    國    95    年    3     月    31    日
                  交通法庭    法  官  高文崇
上正本證明與原本無異。
如不服本裁定，應於送達後五日內，向本院提出抗告狀。
                              書記官  林淑慧
中    華    民    國    95    年    4    月    3    日


司法院資訊處製作；財團法人民間司法改革基金會備份。
